臺灣高等法院刑事判決
109年度上易字第999號
上  訴  人  臺灣新北地方檢察署檢察官
被      告  鈺盛電線股份有限公司

代  表  人  陳哲亮


上列上訴人因被告違反空氣污染防制法案件，不服臺灣新北地方
法院108年度審易字第3304號，中華民國109年1月31日第一審判
決（起訴案號：臺灣新北地方檢察署108年度偵字第28577號、第
34893號），提起上訴，本院判決如下：
    主  文
原判決關於鈺盛電線股份有限公司部分撤銷。
鈺盛電線股份有限公司法人之受僱人因執行業務，犯空氣污染防
制法第五十六條第一項之不遵行停工命令罪，科罰金新臺幣肆拾
萬元。
    事  實
一、陳墨宏（業經原審判處罪刑）係鈺盛電線股份有限公司（下
    稱鈺盛公司）所僱用，在新北市○○區○○路000巷00號工廠負
    責現場之人。陳墨宏因執行業務，於民國108年6月4日在鈺
    盛公司上開工廠內製造電線、電纜等相關物品，屬行政院環
    境保護署公告之固定污染源，應申請設置及操作許可，惟未
    經申請取得操作許可證即逕行製造電線、電纜，經新北市政
    府環境保護局稽查發現，於同年9月4日以新北環稽字第1081
    629378號函檢送新北環稽字第00-000-000000號執行違反空
    氣污染防制法案件裁處書命令停工，詎陳墨宏不遵行停工命
    令，仍繼續在該工廠內製造電纜線，經新北市政府環境保護
    局於同年9月12日上午11時許稽查查獲上情。
二、案經新北市政府警察局三峽分局移送臺灣新北地方檢察署檢
    察官偵查起訴。
    理  由
一、證據能力部分：
    本判決下列認定犯罪事實所憑被告以外之人於審判外所為之
    陳述（含書面供述），檢察官、被告於本院言詞辯論終結前
    均未聲明異議。本院審酌本案證據資料作成時之情況，核無
    違法取證或其他瑕疵，證據力亦無明顯過低之情形，且與待
    證事實具有關連性，認為以之作為證據為適當，依刑事訴訟
    法第159條之5規定，自均得作為證據。至非供述證據部分，
    檢察官、被告亦均不爭執證據能力，且均查無違反法定程序
    取得之情形，自亦有證據能力。
二、認定犯罪事實所憑之證據及理由：
    上揭犯罪事實，業據被告鈺盛公司代表人陳哲亮於本院審理
    時坦承不諱，核與證人即同案被告陳墨宏於原審之自白供述
    相符，並有新北市政府環境保護局108年9月4日新北環稽字
    第1081629378號函及函附之新北環稽字第00-000-000000號
    執行違反空氣污染防制法案件裁處書，以及108年9月12日稽
    查紀錄、同日拍攝之工廠現場照片及稽查畫面截圖照片共8
    張、新北市政府108年10月8日新北府經工字第1081839666號
    函及所附之新北市政府經濟發展局108年7月25日新北經工字
    第1081396176號函在卷可稽（偵字第28577號卷第25至27、2
    9至31、33至39、77至80頁），足認被告鈺盛公司代表人陳
    哲亮之自白確與事實相符，堪以採信，本件事證明確，其犯
    行洵堪認定。
三、論罪：    
    被告鈺盛公司為法人，其受僱人即同案被告陳墨宏因執行業
    務犯空氣污染防制法第56條第1項之不遵行停工命令罪，應
    依空氣污染防制法第57條規定科以同法第56條第1項之罰金
    刑。  
四、撤銷改判之理由、科刑：
  ㈠原審因予論罪科刑，固非無見，惟按審判期日，除有特別規
    定外，被告不到庭者，不得審判；有左列情形之一者，其判
    決當然違背法令︰六、除有特別規定外，被告未於審判期日
    到庭而逕行審判者，刑事訴訟法第281條第1項、第379條第6
    款分別定有明文。又法人為刑事被告，除有明文規定外，在
    實體法上不認其有犯罪能力，在程序法上不認其有當事人能
    力，亦有最高法院54年台上字第1894號判例可資參照；質言
    之，於實體法上設有處罰法人之特別規定者，法人即具有犯
    罪能力，於程序法上得為適格之被告，惟法人本身並無意思
    能力，自應由其代表人代表法人為訴訟行為。查原審於109
    年1月9日行簡式審判程序後，同日辯論終結，於同年1月31
    日宣判，然原審並未合法通知被告鈺盛公司之代表人陳哲亮
    ，致其未於上開審判期日到庭，原審逕行對鈺盛公司判決，
    有判決當然違背法令之違誤。檢察官上訴執此指摘，為有理
    由，原判決既有上開可議，應由本院將原判決關於鈺盛公司
    部分予以撤銷改判。
  ㈡爰審酌被告鈺盛公司之受僱人即上開工廠現場負責人陳墨宏 
    未依規定取得固定污染源操作許可，逕行製造電線、電纜經
    環保局人員稽查查獲後，竟無視行政主管機關所為停工之命
    令，續行製造電纜線作業，無視公權力，且對周遭空氣品質
    及民眾健康有所影響、危害，對公眾所處環境之影響層面及
    範圍存有難以輕估之破壞隱憂，所為實值非難，衡酌被告公
    司之資本額為新臺幣5百萬元（原審卷第61頁公司登記資料
    ）、犯罪情節、程度等一切情狀，科以如主文第2項所示之
    罰金。
據上論斷，應依刑事訴訟法第369條第1項前段、第364條、第299
條第1項前段，空氣污染防制法第56條第1項、第57條，判決如主
文。
本案經檢察官羅雪舫提起公訴，檢察官阮卓群提起上訴，檢察官
林黛利到庭執行職務。
中　　華　　民　　國　　109 　年　　7 　　月　　30　　日
                  刑事第七庭  審判長法　官  孫惠琳
                                    法　官  連雅婷
                                    法　官  戴嘉清
以上正本證明與原本無異。
不得上訴。
　　　　　　　　　　　　　　　　　　書記官  高建華
中　　華　　民　　國　　109 　年　　7 　　月　　30　　日
附錄：本案論罪科刑法條全文
空氣污染防制法第56條
公私場所不遵行主管機關依本法所為停工或停業之命令者，處負
責人三年以下有期徒刑、拘役或科或併科新臺幣二十萬元以上五
百萬元以下罰金。
不遵行主管機關依第三十三條第二項、第六十七條第二項所為停
止操作、或依第六十七條第二項所為停止作為之命令者，處一年
以下有期徒刑、拘役或科或併科新臺幣二十萬元以上一百萬元以
下罰金。
空氣污染防制法第57條
法人之代表人、法人或自然人之代理人、受僱人或其他從業人員
因執行業務，犯第五十一條至第五十四條、第五十五條第一項或
第五十六條之罪者，除依各該條規定處罰其行為人外，對該法人
或自然人亦科以各該條十倍以下之罰金。